臺灣臺北地方法院民事判決　　　　　　　96年度訴字第6438號
原　　　告　甲○○
原　　　告　乙○○(即簡瑜珊).
前列二人共同
訴訟代理人　孫則芳律師
　　　　　　周信宏律師
　　　　　　劉彥詮律師
被　　　告　階梯股份有限公司
　　　　　　　　　　　樓
兼法定代理　丙○○
人
前列二人共同
訴訟代理人　林耀泉律師
　　　　　　許碩芳律師
　　　　　　林蓓珍律師
上列當事人間損害賠償等事件，本院於民國96年12月5日言詞辯
論終結，判決如下：
    主  文
被告階梯股份有限公司應給付原告甲○○新台幣壹拾壹萬壹仟貳
佰陸拾玖元，原告乙○○新台幣柒萬肆仟壹佰柒拾玖元，及均自
民國九十六年七月三十一日起至清償日止，按年息百分之五計算
之利息。
原告其餘之訴駁回。
訴訟費用由被告階梯股份有限公司負擔十分之二，其餘十分之八
由原告負擔。
本判決原告勝訴部分，原告甲○○以新台幣參萬捌仟元、原告乙○○以新台幣貳萬伍仟元供擔保後，得假執行。被告階梯股份有
限公司以新台幣壹拾壹萬壹仟貳佰陸拾玖元為原告甲○○預供擔
保後、以新台幣柒萬肆仟壹佰柒拾玖元為原告乙○○供擔保後，
得免為假執行。
原告其餘假執行之聲請駁回。
    事實及理由
一、本件原告起訴主張：
（一）被告階梯公司係銷售網路線上教學產品之公司，並透過多
      層次傳銷方式銷售，被告丙○○則為被告階梯公司之負責
      人，原告等係於94年間購買被告階梯公司之網路線上教學
      產品（以下簡稱系爭產品），原告於購買系爭產品之際，
      被告階梯公司員工宣稱可以「分期付款」之方式購買，原
      告即依現場人員之指示，於文件上簽名，且銀行於辦理之
      過程中，僅簡單詢問原告有無購買系爭產品、總金額及期
      數等，並未明白告知原告等人係辦理消費性貸款，原告係
      嗣後與被告階梯公司發生本案糾紛時，始知悉所謂之「分
      期付款」係以原告名義另與銀行成立消費借貸關係。
（二）被告階梯公司宣稱該公司可提供多達一、二百個數位頻道
      教學可供使用，然原告使用後發現所提供之教學頻道有限
      ，且多數頻道僅有簡體字，又時常有連線困難之問題，原
      告遂向被告階梯公司主張終止契約。
（三）原告雖然終止與被告階梯公司間之上開契約關係，然被告
      階梯公司並未依據公平交易法第23條之2之規定，退還原
      告等人原購價格百分之九十，即原告甲○○部分為新台幣
      （下同）111,269元，原告乙○○部分為74,179元。被告
      階梯公司未能履行上開義務，業已經行政院公平交易委員
      會罰款5百萬元。
（四）被告階梯公司於原告主張退貨時，既已向原告收取金額並
      承擔原告對於銀行之責任，可認被告階梯公司係以上開方
      式代替其上開返還百分之九十價金之債務，然被告階梯公
      司迄今尚未履行其為原告解除銀行貸款責任之新債務，依
      據民法第320條之規被告階梯公司對於原告依據公平交易
      法第23條之2所生返還價金之舊債務並未消滅。又被告階
      梯公司並未履行上開債務，造成玵原告形式上對銀行之債
      務尚未消滅之損害，原告亦得依據民法第227條、第231條
      之規定，請求被告階梯公司賠償原告之損害，即原告甲○○部分為111,269元，原告乙○○部分為74,179元。
（五）被告階梯公司違反公平交易法第23條之2之規定，且未履
      行上開債務，造成原告財產上之損害（原告至少有應獲得
      卻未獲得相當於應退貨款金額之損害，或者至少有對貨款
      銀行相當於應退貨款金額之債務尚未清償之損害），被告
      丙○○為被告階梯公司之負責人，依據公司法第23條第2
      項之規定，被告丙○○應與被告階梯公司連帶對原告負損
      害賠償責任。
（六）被告階梯公司於原告退還系爭產品時，竟要求原告簽署一
      張計算十分繁複之退貨明細表，並要求原告給付上開所列
      之金額，同時告知原告該筆金額即為提前解約之違約金，
      此後原告即無庸再至銀行繳款云云，原告當時因不知悉前
      開公平交易法之規定，且急於早日脫離與被告階梯公司之
      關係，遂如數支付。然原告嗣後竟又接獲銀行催討後續分
      期付款金額，始知悉銀行並非代收分期付款價金，而係另
      有消費借貸契約關係，原告等找被告階梯公司理論，被告
      階梯公司竟以此為原告與銀行間事，原告應自行解決，悍
      然拒絕處理。原告始知受騙。迄今原告均遭銀行催繳貸款
      ，甚至揚言將對原告之財產為強制執行，原告等人之信用
      、名譽等人格權遭受侵害，原告爰依據民法第227條之1準
      用第195 條之規定，各請求50,000元之非財產上之損害。
（七）被告階梯公司故意不履行其返還退貨金額之義務，造成原
      告受有上開財產上及精神上之痛苦，原告爰依據消費者保
      護法第31條、第32條第1項及第51條之規定，請求被告賠
      償兩倍之賠償金。
（八）綜上所述，原告爰訴請被告應連帶給付原告甲○○483,80
      7元，原告乙○○372,537元及各自起訴狀繕本送達之翌日
      起至清償日止，按年息百分之五計算之利息，並陳明願供
      擔保，請准宣告假執行。
二、經查，原告主張渠等經由多層次傳銷之方式，於94年間向被
    告階梯公司購買系爭產品，原告嗣後向被告階梯公司主張終
    止契約，但被告階梯公司並未依據公平交易法第23條之2之
    規定即「參加人於前條第一項解約權期間經過後，仍得隨時
    以書面終止契約，退出多層次傳銷計畫或組織。參加人依前
    項規定終止契約後三十日內，多層次傳銷事業應以參加人原
    購價格百分之九十買回參加人所持有之商品」，退還原告等
    人原購價格百分之九十，即原告甲○○部分為111,269元，
    原告乙○○部分為74,179元之情事，有原告所提出之發票、
    會員解約申請書及會員退貨明細表各2 份為證，並為被告所
    不爭執，應屬實在。故原告本於上開法文之規定，請求被告
    階梯公司給付上開款項，洵屬有據。
三、其次，原告主張被告階梯公司違反公平交易法第23條之2之
    規定，且未履行上開債務，造成原告財產上之損害被告丙○○為被告階梯公司之負責人，依據公司法第23條第2項之規
    定，被告丙○○應與被告階梯公司連帶對原告負損害賠償責
    任等語，惟依據最高法院77年度台上字第1995號裁判要旨之
    說明「公司法第23條規定：公司負責人對於公司業務之執行
    ，如有違反法令致他人受有損害時，對他人應與公司負連帶
    賠償之責。係以該負責人執行公司業務違反法令及該他人因
    此受有損害為要件。被上訴人為利○公司負責人，為該公司
    執行承銷房屋之業務，縱有積欠上訴人代售房屋價款情事，
    亦屬單純之債務不履行，尚非違背法令之行為」。因此，被
    告階梯公司縱使未能返還原告上開款項，然依據上開說明，
    尚難謂被告丙○○應依公司法第23條之規定，應與被告階梯
    公司負連帶賠償責任，故原告此部分請求，尚非有據，不能
    准許。
四、再者，原告主張因銀行不斷向渠等催繳債務，渠等之信用、
    名譽等人格權因此受損，爰本於民法第227條之1、第195條
    之規定，請求被告階梯公司各給付原告50,000元之非財產上
    之損害。按債務人因債務不履行，致債權人之人格權受侵害
    者，準用第192條至第195條及第197條之規定，負損害賠償
    責任，不法侵害他人之身體、健康、名譽、自由、信用、隱
    私、貞操，或不法侵害其他人格法益而情節重大者，被害人
    雖非財產上之損害，亦得請求賠償相當之金額，民法第227
    條之1、第195條第1項固有明文規定，惟按當事人主張有利
    於己之事實者，就其事實有舉證之責任，民事訴訟法第277
    條前段所明定。又名譽有無受損害，應以社會上對個人評價
    是否貶損作為判斷之依據，信用則為經濟上評價（最高法院
    90年台上字第646號判例要旨、90年台上字第2109號裁判要
    旨可資參照）。故原告對此並未能舉證渠等之社會上評價或
    其經濟上評價受有損害，則原告此項主張，即不能准許。
五、此外，原告另主張被告階梯公司故意不履行其返還退貨金額
    之義務，造成原告受有上開財產上及精神上之痛苦，原告爰
    依據消費者保護法第31條、第32條第1項及第51條之規定，
    請求被告賠償兩倍之賠償金。依據前揭舉證責任之說明，原
    告對於以上主張即應負舉證之責任，而原告甲○○雖陳稱「
    因為事後被告公司在公平會調查時，陳稱要拿百分之十連同
    被告階梯公司應退還原告的百分之九十來清償銀行貸款，所
    以我們認為被告所表現出來的態度，是他可以拿百分之九十
    出來，但是他一開始並沒有拿出來，所以我們認為被告是故
    意的」，然揆諸社會常情與交易慣例，債務人之償債能力與
    財務狀況，應視其是否可獲資金挹注、當時之營收狀況等而
    定，難謂原告甲○○所述之上開情狀，即遽而認定被告階梯
    公司係故意不履行債務，此外，原告對於上開主張，並未能
    提出其他積極而確切之證據足以證明之，是原告上開主張，
    難謂有據。
六、綜上所述，原告前開請求，應以其中被告階梯公司應給付原
    告甲○○111,269元，原告乙○○74,179元，及均自96年7月
    31日起至清償日止，按年息百分之五計算之利息，為有理由
    ，應予准許，逾此部分，為無理由，應予駁回。
七、兩造均陳明願供擔保，請准宣告假執行及免為假執行，就原
    告勝訴部分，經核並無不合，爰分別酌定相當之金額准許之
    ，就原告敗訴部分，原告假執行之聲請即失所附麗，應併予
    駁回。
八、又本案事證已臻明確，兩造其餘主張與攻擊防禦方法，經核
    均與本案判決結果無影響，爰不一一予以審酌，附此說明。
據上論結，本件原告之訴為一部有理由，一部無理由，依民事訴
訟法第79條、第85條第1項前段、第390條第2項、第392條，判決
如主文。
中　　華　　民　　國　　96　　年　　12　　月　　19　　日
                  民事第四庭    法　官　匡偉
以上正本係照原本作成
如對本判決上訴，須於判決送達後20日內向本院提出上訴狀
中　　華　　民　　國　　96　　年　　12　　月　　19　　日
                    　　　　　　書記官　陳莉庭
